臺灣臺北地方法院刑事判決　　　　　　　　　　　　　九十二年度訴字第九七九號
　　公　訴　人　臺灣臺北地方法院檢察署檢察官
　　被　　　告　乙○○
　　選任辯護人　林德銘律師
右列被告因偽造有價證券等案件，經檢察官提起公訴（九十一年度偵字第五三九三號
），本院判決如左：
    主  文
乙○○連續行使偽造私文書，足以生損害於他人，處有期徒刑捌月。如附表一所示支
票上偽造之「林佳靜」署押壹枚、「劉倚華」署押肆枚，如附表二編號一所示文書上
之「劉倚華」署押壹枚、印文枚、偽造「劉倚華」印章壹顆及八十一年三月七日乙○○以「劉倚華」名義與甲○○所簽立之協議書壹式貳份上偽造之「劉倚華」署押各
壹枚均沒收。
    事  實
一、乙○○於八十年十月間因案遭法院通緝，乃冒以「劉倚華」名義與甲○○合夥開
    臺北市○○路○段四○○巷六弄二號之房屋作為御華軒公司之經營店面。詎乙○○因資金不足，為調度資金，乃基於行使偽造私文書之概括犯意，自八十年十一
    月間起至八十一年三月間止，以御華軒公司欲購置店面為由，在由吳麗華之夫曹
    祚昌所簽發如附表一所示支票五紙背面偽造「劉倚華」或「林佳靜」之署名以為
    背書，表示願擔負該票據債務用意之證明，而陸續持之交付丙○○供作擔保，向
    丙○○調借現金新台幣（下同）二百七十三萬九千元；乙○○又基於同前行使偽
    造私文書之概括犯意，於上開期間內，在不詳地點，先偽刻「劉倚華」之印章一
    枚後，再於八十一年二月間，偽簽「劉倚華」之署押及蓋前述印章於附表二編號
    一所示之本票上（實際上該本票之發票日之票據應記載事項尚未填載完成，應非
    屬本票，然為敘述方便起見，姑以本票稱之，以下同），持以向丙○○調借現款
    十二萬元。再基於同前行使偽造私文書之概括犯意，於八十一年三月七日，以「
    劉倚華」名義與甲○○就上開合夥事宜簽立協議書一式二份，均足以生損害於「
    劉倚華」、「林佳靜」本人。
二、案經丙○○訴由法務部調查局臺北市調查處移送臺灣臺北地方法院檢察署檢察官
    偵查起訴。
    理  由
一、訊據被告乙○○坦承上開以「劉倚華」、「林佳靜」名義於如附表所示之支票、
    本票及上述協議書上分別簽署「劉倚華」、「林佳靜」名義，並有如附表一所示
    之支票五紙及如附表二編號一所示之本票一紙、協議書一紙在卷可資佐證。然被
    告矢口否認有何偽造文書及偽造「劉倚華」之印章蓋於如附表二編號一所示之本
    票上行為，辯稱以「劉倚華」、「林佳靜」名義使用多時，相對人均知悉，就如
    同藝人使用藝名一般云云。然姓名係表彰本人之意，除非係藝人等特殊行業之人
    ，若簽署某姓名，一般人均會認定該姓名即其本人無誤，何況本票及支票係可流
    通之有價證券，若發票人或背書之人可以非本人之姓名背書或發票，則如何保障
    收受票據之善意第三人？故被告使用「劉倚華」「林佳靜」名義為法律行為，自
    足以生損害於「劉倚華」「林佳靜」本人，故被告所辯不足採信，犯行洵堪認定
    。
二、查被告在支票背面偽造他人署名，以為背書，其偽造支票背書，在票據法上係表
    示對支票負擔保責任之意思，為法律規定之文書，並非依習慣表示一定用意之證
    明，而其此項行為，足以生損害於他人，故應成立偽造私文書罪（最高法院七十
    年臺上字第二一六二號著有判例可資參照）；故核被告以「林佳靜」、「劉倚華
    」之署名於附表一所示之支票五紙上背書及於八十一年三月七日以「劉倚華」名
    義與甲○○所簽立之協議書上簽署「劉倚華」名義後交付行使，所為均係犯刑法
    第二百十六條、第二百十條之行使偽造私文書罪。其偽造私文書之低度行為應為
    行使之高度行為所吸收，偽造「林佳靜」、「劉倚華」署押，乃偽造私文書之部
    分行為，均不另論罪。按本票之發票日係屬本票應記載之事項之一，又欠缺票據
    法所規定票據上應記載事項之一者，其票據無效，此觀票據法第一百二十條第一
    項第五款、第十一條第一項規定自明；本票之發票日為本票應行記載事項之一，
    欠缺發票日之本票屬無效票據，不具有價證券之性質，祇能視為私文書；又偽造
    有價證券罪並不處罰未遂，是冒用他人名義簽發本票，苟未記載發票日，因仍不
    具備有效票據之外觀，其偽造票據之行為未全部完成，尚不能責令擔負偽造有價
    證券罪責（最高法院九十一年度臺上字第六八五三號、九十二年度臺上字第二九
    四二號判決意旨參照）。本案附表二編號一之本票之發票日之票據應記載事項尚
    未填載完成，應僅屬私文書，被告偽造「劉倚華」之署押，並偽刻「劉倚華」之
    印章一枚蓋於其上之行為，係犯刑法第二百十六條、第二百十條之行使偽造私文
    書罪。其偽造私文書之低度行為應為行使之高度行為所吸收，至於偽造「劉倚華
    」印章及署押，乃偽造私文書之階段及部分行為，均不另論罪。起訴意旨雖漏未
    斟酌此點，惟已經蒞庭公訴人當庭更正，基於檢察一體原則，應以蒞庭檢察官到
    庭後之陳述為據。又被告先後多次行使偽造私文書之犯行，時間緊接，觸犯基本
    構成要件同一之罪名，顯係基於概括之犯意為之，應依連續犯之規定論以一罪，
    並加重其刑。爰審酌被告犯罪之動機、手法、所生危害，及其犯後坦承犯行，並
    表悔悟等一切情狀，量處如主文所示之刑。如附表一所示支票上之「林佳靜」署
    押一枚、「劉倚華」署押共四枚、如附表二編號一所示本票上之「劉倚華」署押
    一枚、印文三枚及偽造之「劉倚華」印章一顆，及八十一年三月七日被告以「劉
    倚華」名義與甲○○簽立之協議書一式二份上偽造之「劉倚華」署押各一枚均應
    依刑法第二百十九條宣告沒收。
三、公訴意旨另以：被告於八十一年二月間，偽刻「劉倚華」之印章一枚，並偽造「
    劉倚華」署名，而偽造如附表二編號二所示之本票一紙，持向丙○○調借現款三
    十二萬元，足以生損害於丙○○，因認被告涉有偽造有價證券、詐欺罪嫌。惟被
    告乙○○堅決否認此部分行為，而告訴人並未提出該本票，且該本票亦未扣案，
    又遍閱全卷亦無其他事證足以認定被告有此部分行為，惟公訴意旨認此部分與前
    開有罪部分有連續犯、牽連犯之裁判上一罪關係，爰不另為無罪之諭知。
四、又公訴意旨以：被告乙○○以「劉倚華」之假名，與甲○○合夥開設御華軒公司
    ，並合資購置店面，詎其竟意圖為自己不法所有之概括犯意，自八十年十一月間
    起至八十一年三月間止，以御華軒公司欲擴大營業為由，向丙○○調借現金，致
    丙○○陷於錯誤，陸續交付現金三百十七萬九千元，因認被告另涉刑法第三百三
    十九條第一項之詐欺罪嫌。訊據被告堅決否認有此部分犯行，辯稱：伊係與甲○○合夥，在合夥的過程中一直使用劉倚華名義，客人也知情，且當初協議是丙○○拿空白本票給伊簽，待甲○○簽支票兌現後，空白本票才歸還，伊並無詐騙丙○○的意思等語。經查：御華軒公司內的人員都稱呼被告為劉倚華小姐，且被告
    係與甲○○合夥，兩人亦與告訴人丙○○簽立協議書等情，均經證人甲○○到庭
    證述明確，可知被告因遭通緝而以假名開立票據係為合夥事業借貸，並非以詐欺
    之故意騙取告訴人之現金。故此部分不能證明被告犯罪，因檢察官認此部分與被
    告上開有罪犯行間，有牽連犯之裁判上一罪關係，故亦不另為無罪之諭知。
五、據上論斷，應依刑事訴訟法第二百九十九條第一項前段、刑法第二條第一項前段
    、第五十六條、第二百十六條、第二百十條、第二百十九條，判決如主文。
本案經檢察官陳以敦到庭執行職務。
中　　　華　　　民　　　國　　　九十三　　　年　　十　　月　　二十二　　日
                                      臺灣臺北地方法院刑事第六庭
                                          審判長法  官  李英勇
                                                法　官  趙子榮
                                                法  官  曾正龍
右正本證明與原本無異。
如不服本判決，應於判決送達後十日內，向本院提出上訴狀。
                                                書記官  彭自青
中　　　華　　　民　　　國　　　九十三　　　年　　十一　月　　  四  　　日
附表一
┌─┬─────┬────┬──┬───┬───┬───┬────┬──┐
│  │支票號碼  │發票日  │帳號│發票人│背書人│金額  │付款行庫│受款│
│  │          │        │    │      │      │      │        │人  │
├─┼─────┼────┼──┼───┼───┼───┼────┼──┤
│一│AA0000000 │80.12.25│4574│曹祚昌│林家靜│一百萬│臺灣銀行│空白│
│  │          │        │-1  │      │      │      │永和分行│    │
├─┼─────┼────┼──┼───┼───┼───┼────┼──┤
│二│AB0000000 │81.03.30│同右│同右  │劉倚華│五十萬│同右    │空白│
├─┼─────┼────┼──┼───┼───┼───┼────┼──┤
│三│AB0000000 │81.03.31│同右│同右  │同右  │六十五│同右    │空白│
│  │          │        │    │      │      │萬    │        │    │
├─┼─────┼────┼──┼───┼───┼───┼────┼──┤
│四│AB0000000 │81.04.15│同右│同右  │同右  │三十二│同右    │空白│
│  │          │        │    │      │      │萬    │        │    │
├─┼─────┼────┼──┼───┼───┼───┼────┼──┤
│五│AB0000000 │81.04.10│同右│同右  │同右  │二十六│同右    │空白│
│  │          │        │    │      │      │萬九千│        │    │
└─┴─────┴────┴──┴───┴───┴───┴────┴──┘
附表二
┌─┬─────┬───┬───┬───┬────┬───┬──────┐
│  │本票號碼  │發票日│到期日│受款人│金額    │發票人│備註        │
├─┼─────┼───┼───┼───┼────┼───┼──────┤
│一│TH0000000 │空白  │81.3.8│空白  │十二萬  │劉倚華│            │
├─┼─────┼───┼───┼───┼────┼───┼──────┤
│二│不詳      │不詳  │不詳  │空白  │三十二萬│劉倚華│丙○○交與劉│
│  │          │      │      │      │        │      │哲人後遺失  │
└─┴─────┴───┴───┴───┴────┴───┴──────┘
附錄本案論罪科刑依據法條：
刑法第二百十條
偽造、變造私文書，足以生損害於公眾或他人者，處五年以下有期徒刑。
刑法第二百十六條
行使第二百十條至第二百十五條之文書者，依偽造、變造文書或登載不實事項或使登
載不實事項之規定處斷。
刑法第二百十七條
偽造印章、印文或署押，足以生損害於公眾或他人者，處三年以下有期徒刑。
盜用印章、印文或署押，足以生損害於公眾或他人者，亦同。
